---
title: "Analiza danych w języku R"
output: html_notebook
---

Spis treści:

1. Przypomnienie składni dla wyrażeń warunkowych, pętli oraz funkcji.

2. Funckje z rodziny **apply** \
    - funkcja *apply()* dla wierszy oraz dla kolumn \
    - funkcje *sapply()* oraz *lapply()* (1 x CHALLENGE) \
    - funkcja *tapply()* dla zmiennych jakościowych (1 x CHALLENGE) \
    - funkcja *mapply()* dla więcej niż jednej zmiennej.

3. Programowanie funkcjonalne z biblioteką **purrr** \
    - funkcja *map()* (1 x CHALLENGE) \
    - funkcja *map2()* \
    - wykresy *ggplot2* wspomagane funkcją *map()* (1 x CHALLENGE).
    - inne przydatne funkcje.

[purrr cheatsheet](https://github.com/rstudio/cheatsheets/blob/main/purrr.pdf)
```{r}
if(!require('tidyverse')) install.packages('tidyverse')
library(tidyverse)
```

```{r}
dane = read.csv('insurance.csv')
dane
```

## Przypomnienie składni dla wyrażeń warunkowych, pętli oraz funkcji
```{r}
x = 5

if (x > 0) {
  cat('x jest liczbą dodatnią')
}

if (x > 0) cat('x jest liczbą dodatnią')
```

```{r}
if (x > 0) {
  cat('x jest liczbą dodatnią')
} else if (x < 0) {
  cat('x jest liczbą ujemną')
} else {
  cat('x jest równe 0')
}
```

Jeśli element spełnia więcej niż jeden warunek to ewaluacja wyrażenia następuje tylko dla pierwszego z tych warunków. Zatem kilka rad odnośnie wyrażeń warunkowych: \
 - wyrażenia warunkowe powinny się wzajemnie wykluczać \
 - jeśli to możliwe, to zaczynamy od najbardziej prawdopodobnych scenariuszy - program będzie wtedy działał szybciej.
```{r}
if (x > 3) {
  cat('x jest większe od 3')
} else if (x < 10) {
  cat('x jest mniejsze od 10')
}
```

Pętle *for* są wykorzystywane, gdy z góry jesteśmy w stanie określić ilość iteracji. Pętle *while* są wykorzystywane dopóki nie jest osiągnięte jakieś kryterium (nie wiemy przy której iteracji to kryterium zostanie osiągnięte).
```{r}
for (i in 1:5) {
  cat(paste0(i, ', '))
}
```

```{r}
i = 1

while (i <= 5) {
  cat(paste0(i, ', '))
  i = i + 1
}
```

```{r}
temp_to_C = function(temp_F) {
  
  temp_C = (temp_F - 32) * 5/9
  
  return(temp_C)
  
}

temp_to_C(90)
```

```{r}
suma_liczb_parzystych = function(x) {
  
  suma = 0
  
  for (i in 1:length(x)) {
    
    if (x[i] %% 2 == 0) suma = suma + x[i]
    
  }
  
  return(suma)
  
}
```


```{r}
wynik_funkcji = suma_liczb_parzystych(c(2,3,6,9,11))
```

## Funkcje z rodziny *apply*

Funkcje typu *apply* służą do wywołania pojedynczej funkcji dla wielu elementów. Działają analogicznie do zwykłych pętli, ale są szybsze. Wśród analityków posługujących się językiem **R** zwykłe pętle *for/while* są *passé* i lepiej zastępować je funkcjami *apply* tam gdzie to jest możliwe.

### Funkcja *apply()* dla wierszy oraz dla kolumn
```{r}
for (i in 1:ncol(dane)) {
  
  kolumna = dane %>% pull(i)
  
  if (kolumna %>% is.numeric()) {
    kolumna %>% mean() %>% print()
  }

}
```


```{r}
dane %>%
  select_if(is.numeric) %>%
  apply(2, suma_liczb_parzystych)
```

```{r}
for (i in 1:10) {
  dane %>% slice(i) %>% paste(collapse = ', ') %>% print()
}
```

```{r}
dane %>%
  slice(1:10) %>%
  apply(1, function(x) paste(x, collapse = ', '))
```

### Funkcje *sapply()* oraz *lapply()*
```{r}
dane %>%
  select_if(is.numeric) %>%
  sapply(mean)
```

```{r}
dane %>%
  select_if(is.numeric) %>%
  sapply(function(x) x %>% mean() %>% round())
```

```{r}
dane %>%
  select_if(is.numeric) %>%
  lapply(function(x) x %>% mean() %>% round())
```

```{r}
moja_funkcja = function(x){
  
  # Dla każdej kolumny
    # jeśli jest jakościowa, to zwracamy najczęściej występującą wartość
    # jeśli jest ilościowa to dzielimy na przedziały i zwracamy najczęściej występujący przedział
    
  if (is.character(x) | is.factor(x)) {
    counts = table(x)
  } else {
    counts = table(cut(x, breaks = 5))
  }
    
  return(counts[which.max(counts)])
    
}
  
```


```{r}
options(scipen = 20)
options(digits = 10)
```

```{r}
lapply(dane, moja_funkcja)
```

**CHALLENGE 1:** Zmodyfikuj powyższą funkcję, aby: \
 - zwracała przedziały zależne od rozpiętości danej kolumny \
 - kolumny ilościowe z małą ilością możliwości traktować jako jakościowe
```{r}
# miejsce na kod
```

### Funkcja *tapply()* dla zmiennych jakościowych
```{r}
dane = dane %>%
  mutate_if(is.character, as.factor)
```

```{r}
tapply(
  X = dane %>% pull(charges)
  ,INDEX = dane %>% pull(smoker)
  ,FUN = function(x) round(mean(x), 2)
  # ,simplify = FALSE
)
```

**CHALLENGE 2:** Jaki jest średni koszt ubezpieczenia dla następujących podgrup: kobieta paląca, kobieta niepaląca, mężczyzna palący, mężczyzna niepalący.
```{r}
dane = dane %>%
  mutate(sex_smoker = paste0(sex, ', ', smoker)) 

tapply(dane$charges, dane$sex_smoker, mean)
 


tapply(
  X = dane %>% pull(charges)
  
  ,INDEX = dane %>% 
    select(sex, smoker) %>%
    apply(1, function(x) paste(x, collapse = ', '))
  
  ,FUN = mean
  # ,simplify = FALSE
)
```

### Funkcja *mapply()* dla więcej niz jednej zmiennej
```{r}
charges_age = mapply(`/` ,dane$charges, dane$age)
```

## Programowanie funkcjonalne z biblioteką *purrr*

[purrr::map() vs apply()](https://stackoverflow.com/questions/45101045/why-use-purrrmap-instead-of-lapply)

Funkcje z pakietu *purrr*: \
 - mają bardziej spójną składnię niż funkcje z rodziny *apply* \
 - są częścią środowiska *tidyverse* \
 - pozwalają na użycie składni typu *formula* dla funkcji jednorazowych \
 - wiele dodatkowych funkcji do szybkiej manipulacji listami.

### Funkcja *map()*
```{r}
dane %>%
  select_if(is.numeric) %>%
  map(mean)
```

```{r}
dane %>%
  select_if(is.numeric) %>%
  map_dbl(mean)
```

```{r}
dane %>%
  select_if(is.numeric) %>%
  map_dbl(function(x) x %>% mean() %>% round())
```

```{r}
dane %>%
  select_if(is.numeric) %>%
  map_dbl(~.x %>% mean() %>% round())
```

```{r}
dane %>%
  mutate(is_parent = map_lgl(children, function(x) x > 0))
```

```{r}
dane = dane %>%
  mutate(rok_urodzenia = 2022 - age)
```

```{r}
dane = dane %>%
  mutate(rok_urodzenia = map_int(age, ~ 2022L - .x))
```

```{r}
dane = dane %>%
  mutate(rok_urodzenia = map_int(age, function(x) 2022L - x))
```

```{r}
class(2022L)
class(2022)
```

**CHALLENGE 3:** Dodaj rok urodzenia, ale za pomocą funkcji *map()*.
```{r}
dane = dane %>%
  mutate(rok_urodzenia = 2022 - age)
```

```{r}
if(!require('broom')) install.packages('broom')
library(broom)
```


```{r}
modele = list()
regiony = unique(dane$region)

for (i in 1:4) {
  dane %>%
    filter(region == regiony[i]) %>%
    lm()
}
```


```{r}
dane_model = dane %>%
  select(!starts_with('rok'), -sex_smoker) %>%
  # select(age, region, charges) %>%
  nest(data = -region) %>%
  mutate(model = map(data, ~lm(charges ~ ., data = .x))) %>%
  mutate(model = map(model, tidy)) %>%
  select(-data) %>%
  unnest(cols = model) %>%
  mutate(signif = ifelse(p.value < 0.05, 'yes', 'no') %>% as.factor())

dane_model %>%
  filter(term != '(Intercept)' & term != 'smokeryes') %>%
  ggplot(aes(x = term, y = estimate)) +
  geom_point(aes(color = region, size = estimate, shape = signif), position = 'jitter') +
  theme_bw()
```

### Funkcja *map2()*

```{r}
mapply()
```


```{r}
charges_age = map2_dbl(dane$charges, dane$age, function(x, y) x / y)
```

```{r}
charges_age = map2_dbl(dane$charges, dane$age, ~ .x / .y)
```

```{r}
prognozy = dane %>%
  select(-starts_with('rok'), -sex_smoker) %>%
  nest(data = -region) %>%
  mutate(model = map(data, ~lm(charges ~., data = .x))) %>%
  mutate(pred = map2(model, data, predict)) %>%
  pull(pred)
```

```{r}
x = 1:100
y = 1:100 + rnorm(1:100, 0, 15)
plot(x, y)

model = lm(y ~ x)

progn = predict(model, list(x))

lines(x, progn, col = 'red')
```

### Wykresy *ggplot2* wspomagane funkcją *map()*

```{r}
dane %>%
  select_if(is.factor) %>%
  map(function(x) ggplot(dane, aes(x = x)) + 
        geom_bar(aes(fill = x)) +
        theme_bw()
      )
```

```{r}
dane %>%
  select_if(is.factor) %>%
  map( ~ ggplot(dane, aes(x = .x)) + 
        geom_bar(aes(fill = .x)) +
        theme_bw()
      )
```

```{r}
wykresy_slupkowe = function(x, name) {
  
  ggplot(dane, aes(x = x)) +
    geom_bar(aes(fill = x)) +
    geom_text(stat = 'count', aes(label = ..count..), vjust = 1.5) + 
    labs(x = '', title = paste0('Wykres słupkowy zmiennej ', name)) +
    theme_bw() +
    theme(legend.position = 'none')
}

dane %>%
  select_if(is.factor) %>%
  map2(.y = names(.), ~ wykresy_slupkowe(.x, .y)
)
dane %>%
  select_if(is.factor) %>%
  map2(.y = names(.), function(x, y) wykresy_slupkowe(x, y))
```

**CHALLENGE 4:** Za pomocą funkcji map wyświetl histogramy oraz gęstości empiryczne zmiennych ilościowych.
```{r}
ggplot(dane, aes(charges)) +
  geom_histogram(color = 'black', fill = 'lightblue') +
  labs(x = '', title = paste0('Wykres słupkowy zmiennej ')) +
  theme_bw()
```



```{r}
wykresy_histogram = function(x, name) {
  
  ggplot(dane, aes(x)) +
  geom_histogram(aes(y = ..density..), color = 'black', fill = 'lightblue') +
    geom_density(size = 1, color = 'blue') +
  labs(x = '', title = paste0('Wykres słupkowy zmiennej ', name)) +
  theme_bw()
}


```

```{r}
dane %>%
  select_if(is.numeric) %>%
  map2(.y = names(.), ~ wykresy_histogram(.x, .y)
)
```


### Inne przydatne funkcje

Czasami dostajemy dane, gdzie nazwy kolumn są CAPS LOCKIEM, a my tego nie chcemy (np. dla lepszej estetyki wykresów).
```{r}
set_names(dane, toupper) %>%
  set_names(tolower)
```


```{r}
dane %>%
  mutate(age = modify(age, ~. + 2L))
```

Szybkie sprawdzanie typów kolumn przy dużych zbiorach danych - gdy mamy pewne oczekiwania co do tych typów kolumn. Na przykład mamy dane ankietowe, gdzie odpowiadano na skali od 1 do 10. Oczekujemy zatem, że kolumny (od pewnego miejsca) będą typu *numeric* albo *integer*.
```{r}
every(dane, is.numeric)
some(dane, is.numeric)
none(dane, is.character)
```

```{r}
map_int(dane$age, ~ 2022L - .x) %>%
  reduce(mean)
```



```{r}
set.seed(2137)
zwierzeta = c('słoń', 'żyrafa', 'żółw', 'pies', 'kot', 'mysz', 'jeleń', 'pingwin')

zbior_1 = sample(zwierzeta, 8, replace = TRUE)
zbior_2 = sample(zwierzeta, 8, replace = TRUE)
zbior_3 = sample(zwierzeta, 8, replace = TRUE)

zbior_1[1] = 'Żyrafa'
lista_zbiorow = list(zbior_1, zbior_2, zbior_3)

zbior_1 = map_chr(zbior_1, tolower)

intersect(zbior_1, zbior_2, zbior_3)
intersect(zbior_1, intersect(zbior_2, zbior_3))
reduce(lista_zbiorow, intersect)

accumulate(lista_zbiorow, setdiff)
```

```{r}
keep(lista_zbiorow, ~ any('żyrafa' %in% .x))
discard(lista_zbiorow, ~ any('kot' %in% .x))
flatten_chr(lista_zbiorow)
```