---
title: "Analiza danych w języku R"
output: html_notebook
---

Spis treści:

1. Przypomnienie składni dla wyrażeń warunkowych, pętli oraz funkcji.

2. Funckje z rodziny **apply** \
    - funkcja *apply()* dla wierszy oraz dla kolumn \
    - funkcje *sapply()* oraz *lapply()* (1 x CHALLENGE) \
    - funkcja *tapply()* dla zmiennych jakościowych (1 x CHALLENGE) \
    - funkcja *mapply()* dla więcej niż jednej zmiennej.

3. Programowanie funkcjonalne z biblioteką **purrr** \
    - funkcja *map()* (1 x CHALLENGE) \
    - funkcja *map2()* \
    - wykresy *ggplot2* wspomagane funkcją *map()* (1 x CHALLENGE).
    - inne przydatne funkcje.

[purrr cheatsheet](https://github.com/rstudio/cheatsheets/blob/main/purrr.pdf)
```{r}
if(!require('tidyverse')) install.packages('tidyverse')
library(tidyverse)
```

```{r}
dane = read.csv('insurance.csv')
dane
```

## Przypomnienie składni dla wyrażeń warunkowych, pętli oraz funkcji
```{r}

```

Jeśli element spełnia więcej niż jeden warunek to ewaluacja wyrażenia następuje tylko dla pierwszego z tych warunków. Zatem kilka rad odnośnie wyrażeń warunkowych: \
 - wyrażenia warunkowe powinny się wzajemnie wykluczać \
 - jeśli to możliwe, to zaczynamy od najbardziej prawdopodobnych scenariuszy - program będzie wtedy działał szybciej.
```{r}

```

Pętle *for* są wykorzystywane, gdy z góry jesteśmy w stanie określić ilość iteracji. Pętle *while* są wykorzystywane dopóki nie jest osiągnięte jakieś kryterium (nie wiemy przy której iteracji to kryterium zostanie osiągnięte).
```{r}

```

## Funkcje z rodziny *apply*

Funkcje typu *apply* służą do wywołania pojedynczej funkcji dla wielu elementów. Działają analogicznie do zwykłych pętli, ale są szybsze. Wśród analityków posługujących się językiem **R** zwykłe pętle *for/while* są *passé* i lepiej zastępować je funkcjami *apply* tam gdzie to jest możliwe.

### Funkcja *apply()* dla wierszy oraz dla kolumn
```{r}

```

### Funkcje *sapply()* oraz *lapply()*
```{r}

```

**CHALLENGE 1:** Zmodyfikuj powyższą funkcję, aby: \
 - zwracała przedziały zależne od rozpiętości danej kolumny \
 - kolumny ilościowe z małą ilością możliwości traktować jako jakościowe
```{r}
# miejsce na kod
```

### Funkcja *tapply()* dla zmiennych jakościowych
```{r}

```

**CHALLENGE 2:** Jaki jest średni koszt ubezpieczenia dla następujących podgrup: kobieta paląca, kobieta niepaląca, mężczyzna palący, mężczyzna niepalący.
```{r}

```

### Funkcja *mapply()* dla więcej niz jednej zmiennej
```{r}
```

## Programowanie funkcjonalne z biblioteką *purrr*

[purrr::map() vs apply()](https://stackoverflow.com/questions/45101045/why-use-purrrmap-instead-of-lapply)

Funkcje z pakietu *purrr*: \
 - mają bardziej spójną składnię niż funkcje z rodziny *apply* \
 - są częścią środowiska *tidyverse* \
 - pozwalają na użycie składni typu *formula* dla funkcji jednorazowych \
 - wiele dodatkowych funkcji do szybkiej manipulacji listami.

### Funkcja *map()*
```{r}

```

**CHALLENGE 3:** Dodaj rok urodzenia, ale za pomocą funkcji *map()*.
```{r}

```

```{r}
if(!require('broom')) install.packages('broom')
library(broom)
```

```{r}

```

### Funkcja *map2()*

```{r}

```

### Wykresy *ggplot2* wspomagane funkcją *map()*

```{r}

```

**CHALLENGE 4:** Za pomocą funkcji map wyświetl histogramy oraz gęstości empiryczne zmiennych ilościowych.
```{r}

```

### Inne przydatne funkcje

Czasami dostajemy dane, gdzie nazwy kolumn są CAPS LOCKIEM, a my tego nie chcemy (np. dla lepszej estetyki wykresów).
```{r}

```

Szybkie sprawdzanie typów kolumn przy dużych zbiorach danych - gdy mamy pewne oczekiwania co do tych typów kolumn. Na przykład mamy dane ankietowe, gdzie odpowiadano na skali od 1 do 10. Oczekujemy zatem, że kolumny (od pewnego miejsca) będą typu *numeric* albo *integer*.

```{r}

```
