---
title: "Analiza danych w języku R"
output: html_notebook
---

Spis treści:

1. Eksploracja danych z bibliotekami *dplyr*, *tidyr* oraz *stringr* \
  - Podzbiory kolumn \
  - Filtrowanie wierszy \
  - Operatory logiczne, algebra Boola, prawa de Morgana \
  - Tworzenie nowych kolumn (1x Challenge) \
  - Wartości brakujące \
  - Manipulowanie tekstem (3x Challenge) \
  - Agregacja danych (1x Challenge) \
  - Tabele przestawne, dane w formacie long oraz wide \
  - Łączenie tabel \
  
2. Wizualizacja danych z biblioteką *ggplot2* \
 - Wykresy zmiennej ilościowej \
 - Wykresy zmiennej jakościowej \
 - Wykresy dwóch zmiennych ilościowych \
 - Wykresy dwóch zmiennych jakościowych \
 - Wykresy zmiennej ilościowej vs zmiennej jakościowej \
 - Wykresy bąbelkowe (3x Challenge) \
 - Kilka wykresów na jednym panelu (2x Challenge).
 
Przydatne materiały: \
 - [dplyr cheatsheet](https://raw.githubusercontent.com/rstudio/cheatsheets/main/data-transformation.pdf) \
 - [tidyr cheatsheet](https://raw.githubusercontent.com/rstudio/cheatsheets/main/tidyr.pdf) \
 - [stringr cheatsheet](https://raw.githubusercontent.com/rstudio/cheatsheets/main/strings.pdf) \
 - [ggplot2 cheatsheet](https://raw.githubusercontent.com/rstudio/cheatsheets/main/data-visualization.pdf) \
 - [A. Kassambara - Guide to Create Beautiful Graphics in R](http://www.sthda.com/english/download/3-ebooks/5-guide-to-create-beautiful-graphics-in-r-book/).
 
[Palety kolorow](https://www.datanovia.com/en/blog/the-a-z-of-rcolorbrewer-palette/)
  
```{r}
if(!require('tidyverse')) install.packages('tidyverse')
library(tidyverse)
```

Dane pochodzą ze strony [https://flixgem.com/](https://flixgem.com/) (wersja zbioru danych z dnia 12 marca 2021). Dane zawierają informacje na temat 9425 filmów i seriali dostępnych na Netlixie.
```{r}
dane = read.csv('netflix-dataset.csv', encoding = 'UTF-8')
dane
```

## Eksploracja danych z bibliotekami dplyr oraz tidyr

### Podzbiory kolumn

Kolumny wybieramy po ich nazwach za pomocą funkcji *select()*. Możemy też usuwać kolumny, poprzedzając nazwę danej kolumny symbolem *-*.
```{r}
dane %>%
  select(Title, Runtime, IMDb.Score, Release.Date)
```

```{r}
dane %>%
  select(-Netflix.Link, -IMDb.Link, -Image, -Poster, -TMDb.Trailer)
```

```{r}
dane %>%
  select(c(1:3, 7:8))
```

```{r}
dane %>%
  select(Title:Runtime)
```

Przydatne funkcje podczas wybierania/usuwania kolumn: \
 - *starts_with()* - wybieramy lub usuwamy kolumny zaczynające się danym ciągiem znaków \
 - *ends_with()* - wybieramy lub usuwamy kolumny kończące się danym ciągiem znaków \
 - *contains()* - wybieramy lub usuwamy kolumny zawierające dany ciąg znaków.
```{r}
dane %>%
  select(starts_with('IMDb'))
```

```{r}
dane %>%
  select(ends_with('Score'))
```

```{r}
dane %>%
  select(contains('Date'))
```

Za pomocą funkcji *matches()* wybieramy lub usuwamy kolumny zawierające dane wyrażenie regularne. Przydatne narzędzie w budowaniu i testowaniu wyrażeń regularnych jest pod linkiem [https://regex101.com/](https://regex101.com/).

```{r}
dane %>%
  select(matches('^[a-z]{5,6}$'))
```

```{r}
dane %>%
  select(-matches('\\.'))
```

Funkcja *select()* zawsze zwraca ramkę danych, natomiast mamy też możliwość zwrócenia wektora za pomocą funkcji *pull()*.
```{r}
dane %>%
  select(IMDb.Score) %>%
  unlist()

# dane %>%
#   select(IMDb.Score) %>%
#   unlist(use.names = FALSE)
```

```{r}
dane %>%
  pull(IMDb.Score, Title)
```

```{r}
dane %>%
  pull(IMDb.Score, Title)
```

### Filtrowanie wierszy

Wiersze filtrujemy za pomocą funkcji *filter()* korzystając z operatorów *==*, *!=*, *>*, *>=*, *<*, *<=*, *between()*. 
```{r}
dane %>%
  filter(Series.or.Movie == 'Series')
```

```{r}
dane %>%
  filter(IMDb.Score > 8)
```

### Operatory logiczne, algebra Boola, prawa de Morgana

Operator logiczny *AND* oznaczany symbolem *&* \
 - *FALSE & FALSE = FALSE* \
 - *FALSE & TRUE = FALSE* \
 - *TRUE & FALSE = FALSE* \
 - *TRUE & TRUE = TRUE*
```{r}
dane %>%
  filter(IMDb.Score >= 8 & Series.or.Movie == 'Series')
```

Operator logiczny *OR* oznaczany symbolem *|* \
 - *FALSE | FALSE = FALSE* \
 - *FALSE | TRUE = TRUE* \
 - *TRUE | FALSE = TRUE* \
 - *TRUE | TRUE = TRUE*
```{r}
dane %>%
  filter(IMDb.Score >= 9 | IMDb.Votes < 1000)
```

Prawa de Morgana mówią, że gdy wchodzimy z negacją pod nawias, to OR zamienia się na AND (i na odwrót). \
*not (A & B) = (not A) |(not B)* \
*not (A | B) = (not A) & (not B)* \
```{r}
dane %>%
  filter(!(IMDb.Score >= 9 | IMDb.Votes < 1000))
```

```{r}
dane %>%
  filter(!(IMDb.Score >= 9) & !(IMDb.Votes < 1000))
```

### Tworzenie nowych kolumn

Za pomocą funkcji *mutate()* dodajemy nowe kolumny do ramki danych albo edytujemy już istniejące kolumny.
```{r}
dane %>%
  mutate(score_category = if_else(IMDb.Score >= 5, 'Good', 'Poor')) %>%
  select(Title, IMDb.Score, score_category)
```

```{r}
dane = dane %>%
  mutate(
    Release.Date = Release.Date %>% as.Date(format = '%m/%d/%Y')
    ,Netflix.Release.Date = Netflix.Release.Date %>% as.Date(format = '%m/%d/%Y')
  )
```

**CHALLENGE 1:** Jaki jest najstarszy film Woody'ego Allena dostępny na Netflixie?
```{r}
dane %>%
  filter(Director == 'Woody Allen') %>%
  filter(Release.Date == min(Release.Date))
  select(Title, Director, Release.Date)
```

W przypadku funkcji *case_when()* nie musimy pisać warunków tworzących zbiory wzajemnie rozłączne. Ewaluacja następuje po spełnieniu pierwszego z warunków, po czym natychmiastowo następuje kolejna iteracja.
```{r}
dane %>%
  mutate(score_category = case_when(
    IMDb.Score <= 2 ~ 'Very Poor'
    ,IMDb.Score <= 4 ~ 'Poor'
    ,IMDb.Score <= 6 ~ 'Medium'
    ,IMDb.Score <= 8 ~ 'Good'
    ,IMDb.Score <= 10 ~ 'Very Good'
    )) %>%
  select(Title, IMDb.Score, score_category)
```

Działania matematyczne wykonywane dla każdego wiersza i bazujące na kilku kolumnach wykonujemy przy pomocy funkcji *rowwise()*.

```{r}
dane %>%
  select(ends_with('Score'))
```


```{r}
dane %>%
  mutate(avg_score = mean(c(IMDb.Score * 10
                            ,Hidden.Gem.Score * 10
                            ,Rotten.Tomatoes.Score
                            ,Metacritic.Score)
                          ,na.rm = TRUE) %>%
           round(2)) %>%
  select(Title, avg_score)
```

```{r}
dane %>% 
  rowwise() %>%
  mutate(avg_score = mean(c(IMDb.Score * 10
                            ,Hidden.Gem.Score * 10
                            ,Rotten.Tomatoes.Score
                            ,Metacritic.Score)
                          ,na.rm = TRUE) %>%
           round(2)) #%>%
  # select(Title, avg_score)
```

Domyślnie kolumny tworzone są pomocą *mutate()* są na końcu tabeli. Za pomocą *relocate()* możemy zmieniać pozycje poszczególnych kolumn w tabeli.
```{r}
dane %>%
  mutate(Popularity = if_else(IMDb.Votes > quantile(IMDb.Votes, 0.90, na.rm = TRUE), 'High', 'Not High')) %>%
  relocate(Popularity, .after = Title)
```

Zmieniamy nazwy kolumn za pomocą funkcji *rename()*.
```{r}
dane %>%
  rename(
    Tytul = Title
    ,Gatunek = Genre
  )
```

```{r}
dane %>%
  mutate(Tytul = Title) %>%
  select(-Title) %>%
  relocate(Tytul, .before = everything())
```


### Wartości brakujące

Za pomocą funkcji z biblioteki *tidyr* możemy okiełznać wartości brakujące: \
 - *drop_na()* - usuwamy wiersze zawierające wartości brakujące we wskazanych kolumnach \
 - *replace_na()* - zastępujemy wartości brakujące określoną stałą
 - *fill()* - zastępujemy wartości brakujące poprzednią lub następną dostępną wartością.

```{r}
sum(is.na(dane$Hidden.Gem.Score))
```


```{r}
dane %>%
  sapply(function(x) is.na(x) %>% sum())
```

```{r}
dane %>%
  drop_na(Hidden.Gem.Score, Awards.Nominated.For)
```

```{r}
dane %>%
  mutate(Hidden.Gem.Score = replace_na(Hidden.Gem.Score, median(Hidden.Gem.Score, na.rm = TRUE))) %>%
  sapply(function(x) is.na(x) %>% sum())
```

```{r}
dane %>%
  replace_na(list(Hidden.Gem.Score = median(dane$Hidden.Gem.Score, na.rm = TRUE))) %>%
  sapply(function(x) is.na(x) %>% sum())
```

### Manipulowanie tekstem

Biblioteka *stringr* zawiera dużo przydatnych funkcji do manipulacji tekstem oraz wyrażeniami regularnymi. Większość funkcji z tej biblioteki zaczyna się od *str_*.

```{r}
str_
```

Q: Co można poprawić w poniższym kodzie, aby była zachowana konwencja stylu *tidyverse*?
```{r}
gatunki = dane %>%
  pull(Genre) %>%
  paste0(collapse = ', ') %>%
  str_extract_all('[A-Za-z]+') %>%
  unlist() %>%
  table() %>%
  as.data.frame()

gatunki %>%
  arrange(-Freq)
```


```{r}
dane$Series.or.Movie %>% table()
```

```{r}
dane %>%
  mutate(poland_available = str_detect(Country.Availability, 'Poland')) %>%
  filter(poland_available == TRUE) %>%
  pull(Title)
```

Za pomocą *separate()* możemy rozdzielać jedną kolumną na kilką oraz łączyć kilka kolumn w jedną za pomocą funkcji *unite()*.
```{r}
dane %>%
  unite(
    col = 'Scores'
    ,c('Hidden.Gem.Score', 'IMDb.Score', 'Rotten.Tomatoes.Score', 'Metacritic.Score')
    ,sep = ', '
  ) %>%
  select(Title, Scores)
```

```{r}
arrange(select(filter(...)))

filter(...) %>%
  select() %>%
  arrange()
``` 


**CHALLENGE 2:** Jakie są trzy najwyżej oceniane komedie dostępne w języku polskim?
```{r}
# Challenge 2 ----
dane %>%
  filter(Genre %>%
           str_detect('Comedy')) %>%
  filter(Languages %>%
           str_detect('Polish')) %>%
  arrange(-IMDb.Score) %>%
  select(Title, IMDb.Score) %>%
  top_n(3)

```


**CHALLENGE 4:** Jakie są najpopularniejsze tagi dla produkcji dostępnych w języku polskim?
```{r}
dane %>%
  filter(Languages %>%
           str_detect('Polish')) %>%
  pull(Tags) %>%
  str_c(collapse = ',') %>%
  str_split(',') %>%
  table() %>%
  as.data.frame() %>%
  arrange(-Freq) %>%
  top_n(10)
```

### Agregacja danych

Za pomocą funkcji *group_by()* oraz *summarize()* wykonujemy operacje na zagregowanych danych.
```{r}
dane %>%
  group_by(Runtime) %>%
  summarize(
    count = n()
    ,avg_imdb_score = mean(IMDb.Score, na.rm = TRUE) %>% round(2)
    ,avg_imdb_votes = mean(IMDb.Votes, na.rm = TRUE) %>% round(0)
    ,sum_awards = sum(Awards.Received, na.rm = TRUE)
  )
```

```{r}
dane %>%
  group_by(Series.or.Movie, Runtime) %>%
  summarize(n = n()) %>%
  arrange(-n)
```

**CHALLENGE 3:** Dla produkcji z lat 2019 oraz 2020 jaki jest średni czas między premierą a pojawieniem się na Netflixie?

```{r}
library(lubridate)

dane %>%
  mutate(Year = year(Release.Date)) %>%
  filter(between(Year, 2019, 2020)) %>%
  mutate(Datediff = Netflix.Release.Date - Release.Date) %>%
  group_by(Year) %>%
  summarize(mean(Datediff) %>% round(0))
```

```{r}
library(lubridate)

dane %>%
  pull(Release.Date) %>%
  .[1:5] %>%
  year()

year(dane$Release.Date[1:5])

```

**CHALLENGE 5:** Jakie są średnie oceny filmów wyprodukowanych w poszczególnych dekadach (tzn. lata 60, 70, 80, 90 etc.)?
```{r}
# miejsce na kod
```

### Tabele przestawne, dane w formacie long oraz wide

Dane w formacie *wide*: \
 - wiersze reprenztują pojedyncze obserwacje \
 - kolumny reprezentują atrybuty tych obserwacji \
 - w komórkach znajdują się wartości poszczególnych atrybutów dla poszczególnych obserwacji.
 
Dane w formacie *long*: \
 - w pierwszej kolumnie mamy obserwacje (klucz obserwacji może składać się też z więcej niż jednej kolumny) \
 - w drugiej kolumnie mamy atrybuty \
 - w trzeciej kolumnie mamy wartości.

Format *long* jest przydatny m. in. przy tworzeniu wykresów w bibliotece *ggplot2*.

```{r}
dane_pivot = dane %>%
  select(Title, ends_with('Score'))
```

```{r}
dane_pivot = dane_pivot %>%
  pivot_longer(
    cols = 2:5
    ,names_to = 'Attribute'
    ,values_to = 'Value'
  )
```

```{r}
dane_pivot = dane_pivot %>%
  pivot_wider(
    id_cols = 1
    ,names_from = 'Attribute'
    ,values_from = 'Value'
  )
```

### Łączenie tabel

```{r}
oceny_metacritic = dane %>%
  select(Title, Metacritic.Score) %>%
  .[1:100,] %>%
  drop_na()

oceny_rotten_tomatoes = dane %>%
  select(Title, Rotten.Tomatoes.Score) %>%
  .[1:100,] %>%
  drop_na()
```

Tabele łączymy po odpowiednich kluczach tak samo, jak robimy to w SQL.
```{r}
oceny_metacritic %>%
  left_join(oceny_rotten_tomatoes, by = c('Title' = 'Title'))
```

```{r}
oceny_metacritic %>%
  right_join(oceny_rotten_tomatoes, by = c('Title' = 'Title'))
```

```{r}
oceny_metacritic %>%
  inner_join(oceny_rotten_tomatoes, by = c('Title' = 'Title'))
```

```{r}
oceny_metacritic %>%
  full_join(oceny_rotten_tomatoes, by = c('Title' = 'Title'))
```

```{r}
oceny_metacritic %>%
  anti_join(oceny_rotten_tomatoes, by = c('Title' = 'Title'))
```

```{r}
oceny_rotten_tomatoes %>%
  anti_join(oceny_metacritic, by = c('Title' = 'Title'))
```

## Wizualizacja danych z biblioteką ggplot2

```{r}
theme_set(theme_bw())
```

Podstawowe zasady tworzenia wykresów z *ggplot2*: \
 - do funkcji *ggplot()* podajemy ramkę danych oraz opcjonalnie osie *x*, *y* i parametry *shape*, *color*, *fill*, *group* \
 - dodajemy wykresy za pomocą funkcji zaczynających się *geom_* lub *stat_* \
 - modyfikujemy wykresy dodając legendy, tytuły, znaczniki na osiach etc.
 
Do szybkich analiz można skorzystać z funkcji *qplot()*, która automatycznie dobiera typ wykresu do rodzaju danych.

### Wykresy zmiennej ilościowej

```{r}
ggplot(dane, aes(x = IMDb.Score)) +
  geom_histogram(color = 'blue', fill = 'red')

ggplot(dane, aes(x = IMDb.Score)) +
  geom_histogram(aes(fill = Series.or.Movie), color = 'black', bins = 50) +
  labs(x = 'Ocena filmu', y = 'Ilosc ocen', title = 'Histogram ocen filmow', fill = 'Film czy serial') +
  theme(legend.position = 'bottom')
```

```{r}
ggplot(dane, aes(x = IMDb.Score)) +
  geom_histogram(
    aes(y = ..density..)
    ,bins = 50
    ,color = 'black'
    ,fill = 'white'
  ) +
  geom_density(
    aes(color = Series.or.Movie)
    ,color = 'blue'
    ,fill = 'lightblue'
    ,alpha = 0.5
    ,size = 1
  ) +
  labs(title = 'Gęstość rozkładu ocen')
```

### Wykresy zmiennej jakościowej

```{r}
if(!require('RColorBrewer')) install.packages('RColorBrewer')
library(RColorBrewer)
```

```{r}
table(dane$Runtime)
```


```{r}
dane = dane %>%
  filter(Runtime != '')

ggplot(dane, aes(x = Runtime)) +
  geom_bar(aes(fill = Runtime)) +
    scale_x_discrete(
    limits = c('< 30 minutes'
               ,'30-60 mins'
               ,'1-2 hour'
               ,'> 2 hrs')
    ,labels = function(x) str_wrap(x, width = 8)
  ) 



ggplot(dane, aes(x = Runtime)) +
  geom_bar(aes(fill = Runtime))+
  scale_x_discrete(
    limits = c('< 30 minutes'
               ,'30-60 mins'
               ,'1-2 hour'
               ,'> 2 hrs')
    ,labels = function(x) str_wrap(x, width = 8)
  ) +
  theme(
    legend.position = 'none'
    ,axis.text.x = element_text(angle = 45, vjust = 1, hjust = 1)
  ) +
  scale_fill_manual(values = brewer.pal(4, 'Accent'))

```

### Wykresy dwóch zmiennych ilościowych

```{r}
ggplot(dane, aes(x = IMDb.Score, y = IMDb.Votes)) +
  geom_point(aes(color = Series.or.Movie)) +
  geom_smooth(method = 'loess') +
  theme(legend.position = c(0.5, 0.5))

ggplot(dane, aes(x = IMDb.Score, y = IMDb.Votes)) +
  geom_point(aes(color = Series.or.Movie)) +
  geom_smooth(method = 'lm') +
  theme(legend.position = c(0.2, 0.8)) +
  xlim(c(5, 7.5)) +
  ylim(c(0, 5e5))
```

### Wykresy dwóch zmiennych jakościowych

aes(
 x, y, fill, color, shape, size
)

```{r}
ggplot(dane, aes(x = Series.or.Movie, y = Runtime)) +
  geom_jitter(aes(color = Runtime, shape = Series.or.Movie)) +
  # theme(legend.position = 'none') +
  scale_y_discrete(
    limits = c('< 30 minutes'
               ,'30-60 mins'
               ,'1-2 hour'
               ,'> 2 hrs')
  ) +
  labs(title = 'Tytul wykresy', subtitle = 'test', x ='', y = '', color = 'Nazwa legendy', shape = 'Legenda 2')
```

### Wykresy zmiennej ilościowej vs zmiennej jakościowej

```{r}
ggplot(dane, aes(x = Series.or.Movie, y = IMDb.Score)) +
  geom_boxplot(
    aes(fill = Series.or.Movie)
    ,outlier.alpha = 0.25
  ) + 
  #   geom_text(
  #   data = medians
  #   ,aes(x = Series.or.Movie, y = m, label = m)
  #   ,color = 'blue'
  #   ,hjust = 7 
  # ) + 
  stat_boxplot(geom ='errorbar', position = 'dodge') +
  stat_summary(
    aes(ymax = ..y.., ymin = ..y..)
    ,fun = mean
    ,geom = 'errorbar'
    ,width = .75
    ,linetype = 'solid'
    ,position = 'dodge'
    ,color = 'white'
    ,size = 1
  ) +
  theme(legend.position = 'none')
```
### Wykresy bąbelkowe

```{r}
if(!require('ggrepel')) install.packages('ggrepel')
library(ggrepel)
```

```{r}
gatunki <- dane %>% 
  select(Genre) %>% 
  unlist() %>% 
  strsplit(',') %>%
  unlist() %>% 
  trimws() %>% 
  table() %>% 
  as.data.frame()

gatunki <- data.frame(
  Gatunek = gatunki$.
  ,`Count` = gatunki$Freq
  ,`IMDb Score Average` = NA
  ,`IMDb Votes Average` = NA
)

for (i in 1:nrow(gatunki)) {
  gatunki$IMDb.Score.Average[i] <- dane %>% 
    filter(str_detect(Genre, gatunki$Gatunek[i] %>%
                        as.character() %>% eval())) %>%
    select(IMDb.Score) %>% unlist() %>% mean(na.rm = TRUE)
  
  gatunki$IMDb.Votes.Average[i] <- dane %>% 
    filter(str_detect(Genre, gatunki$Gatunek[i] %>%
                        as.character() %>% eval())) %>%
    select(IMDb.Votes) %>% unlist() %>% mean(na.rm = TRUE)
}

ggplot(gatunki, aes(IMDb.Score.Average, IMDb.Votes.Average, label = Gatunek)) +
  geom_point(aes(color = Gatunek, size = Count)) +
  geom_text_repel() +
  theme(legend.position = 'none')
```

**CHALLENGE 6:** Stwórz analogiczny wykres pokazujący aktorów grających w najpopularniejszych produkcjach.

```{r}
aktorzy <- dane %>% 
  select(Actors) %>% 
  unlist() %>% 
  strsplit(',') %>%
  unlist() %>% 
  trimws() %>% 
  table() %>% 
  as.data.frame()

aktorzy <- data.frame(
  Aktor = aktorzy$.
  ,`Count` = aktorzy$Freq
  ,`IMDb Score Average` = NA
  ,`IMDb Votes Average` = NA
) %>%
  filter(Count > 15)

for (i in 1:nrow(aktorzy)) {
  aktorzy$IMDb.Score.Average[i] <- dane %>% 
    filter(str_detect(Actors, aktorzy$Aktor[i] %>%
                        as.character() %>% eval())) %>%
    select(IMDb.Score) %>% unlist() %>% mean(na.rm = TRUE)
  
  aktorzy$IMDb.Votes.Average[i] <- dane %>% 
    filter(str_detect(Actors, aktorzy$Aktor[i] %>%
                        as.character() %>% eval())) %>%
    select(IMDb.Votes) %>% unlist() %>% mean(na.rm = TRUE)
}

ggplot(aktorzy, aes(IMDb.Score.Average, IMDb.Votes.Average, label = Aktor)) +
  geom_point(aes(color = Aktor, size = Count)) +
  geom_text_repel() +
  theme(legend.position = 'none')
```

**CHALLENGE 7:** Stwórz analogiczny wykres pokazujący w jakich latach powstawały najpopularniejsze produkcje

```{r}
rok_produkcji <- dane %>% 
  mutate(Year = lubridate::year(Release.Date)) %>%
  select(Year, IMDb.Score, IMDb.Votes) %>%
  group_by(Year) %>%
  summarize(Count = n()
            ,IMDb.Score.Average = mean(IMDb.Score, na.rm = TRUE)
            ,IMDb.Votes.Average = mean(IMDb.Votes, na.rm = TRUE)) %>%
  ungroup()

ggplot(rok_produkcji, aes(IMDb.Score.Average, IMDb.Votes.Average, label = Year)) +
  geom_point(aes(color = Year, size = Count)) +
  geom_text_repel(max.overlaps = 5) +
  theme(legend.position = 'none')

ggplot(rok_produkcji %>%
         filter(Count >= 10)
       ,aes(IMDb.Score.Average, IMDb.Votes.Average, label = Year)) +
  geom_point(aes(color = Year, size = Count)) +
  geom_text_repel(max.overlaps = 10) +
  theme(legend.position = 'none')
```

**CHALLENGE 8:** Jakie są najpopularniejsze języki dostępne na Netflixie? Podpowiedź: wykres kolumnowy.

```{r}
jezyki <- dane %>% select(Languages) %>% unlist() %>% strsplit(',') %>%
  unlist() %>% trimws() %>% table() %>% as.data.frame() %>% filter(Freq >= 20 & Freq <= 5000)
colnames(jezyki) <- c('Language', 'Count')

ggplot(jezyki, aes(x = reorder(Language, -Count), y = Count)) +
  geom_col(aes(fill = -Count)) +
  labs(x = '', y = '') +
  theme(axis.text.x = element_text(angle = 60, hjust = 1, vjust = 1)
        ,legend.position = 'none')

```

### Kilka wykresów na jednym panelu

```{r}
ggplot(dane, aes(x = IMDb.Score)) +
  geom_histogram(
    aes(fill = Series.or.Movie)
    ,bins = 50
    ,color = 'black'
  ) +
  # facet_grid(.~ Series.or.Movie)
  # facet_grid(Series.or.Movie ~ .)
  # facet_grid(Runtime ~ Series.or.Movie, scales = 'free')
  # facet_wrap(vars(Series.or.Movie), ncol = 2)
  # facet_wrap(vars(Series.or.Movie), nrow = 2)
  facet_wrap(vars(Series.or.Movie, Runtime), ncol = 3, scales = 'free') +
  theme(legend.position = 'none')
```

**CHALLENGE 9:** Dla filmów i seriali stwórz wykresy ocen z poszczególnych portali (Hidden Gem, IMDb, Rotten Tomatoes, Metacritic). Podpowiedź: warto odpiwotować dane do formatu *long*.

```{r}
dane %>%
  select(ends_with('Score')) %>%
  pivot_longer(
    cols = 1:4
    ,names_to = 'Variable'
    ,values_to = 'Value'
  ) %>%
  drop_na() %>%
  ggplot(aes(x = Variable, y = Value)) +
  geom_boxplot(aes(fill = Variable)) +
  facet_wrap(vars(Variable), scales = 'free') +
  theme(legend.position = 'none')
```

```{r}
if(!require('gridExtra')) install.packages('gridExtra')
library(gridExtra)
```

```{r}
p1 = ggplot(dane, aes(x = IMDb.Score, y = IMDb.Votes, color = Series.or.Movie)) +
  geom_point() +
  theme(legend.position = c(0.3, 0.8))

p2 = ggplot(gatunki, aes(IMDb.Score.Average, IMDb.Votes.Average, label = Gatunek)) +
  geom_point(aes(color = Gatunek, size = Count)) +
  geom_text_repel() +
  theme(legend.position = 'none')

grid.arrange(p1, p2, ncol = 2)
```

**CHALLENGE 10:** Jakie wytwórnie filmowe produkują najwięcej i jak się to zmieniało na przestrzeni ostatnich lat?

```{r}
dane %>%
  mutate(rel_year = Release.Date %>%
           lubridate::year()) %>%
  select(rel_year, Production.House) %>%
  filter(Production.House != '' & rel_year %>% between(2010, 2020)) %>%
  drop_na() %>%
  separate_rows(Production.House, sep = ', ') %>%
  group_by(rel_year, Production.House) %>%
  summarize(n = n()) %>%
  ungroup() %>%
  filter(n > 3) %>%
  ggplot(aes(x = as.factor(rel_year), y = n, label = Production.House)) +
  geom_point(aes(color = rel_year, size = n)) +
  geom_text_repel(max.overlaps = 10) +
  theme(legend.position = 'none')

```