---
title: "Analiza danych w języku R"
output: html_notebook
---

Spis treści:

1. Eksploracja danych z bibliotekami *dplyr*, *tidyr* oraz *stringr* \
  - Podzbiory kolumn \
  - Filtrowanie wierszy \
  - Operatory logiczne, algebra Boola, prawa de Morgana \
  - Tworzenie nowych kolumn (1x Challenge) \
  - Wartości brakujące \
  - Manipulowanie tekstem (3x Challenge) \
  - Agregacja danych (1x Challenge) \
  - Tabele przestawne, dane w formacie long oraz wide \
  - Łączenie tabel \
  
2. Wizualizacja danych z biblioteką *ggplot2* \
 - Wykresy zmiennej ilościowej \
 - Wykresy zmiennej jakościowej \
 - Wykresy dwóch zmiennych ilościowych \
 - Wykresy dwóch zmiennych jakościowych \
 - Wykresy zmiennej ilościowej vs zmiennej jakościowej \
 - Wykresy bąbelkowe (3x Challenge) \
 - Kilka wykresów na jednym panelu (2x Challenge).
 
Przydatne materiały: \
 - [dplyr cheatsheet](https://raw.githubusercontent.com/rstudio/cheatsheets/main/data-transformation.pdf) \
 - [tidyr cheatsheet](https://raw.githubusercontent.com/rstudio/cheatsheets/main/tidyr.pdf) \
 - [stringr cheatsheet](https://raw.githubusercontent.com/rstudio/cheatsheets/main/strings.pdf) \
 - [ggplot2 cheatsheet](https://raw.githubusercontent.com/rstudio/cheatsheets/main/data-visualization.pdf) \
 - [A. Kassambara - Guide to Create Beautiful Graphics in R](http://www.sthda.com/english/download/3-ebooks/5-guide-to-create-beautiful-graphics-in-r-book/).
 
[Palety kolorow](https://www.datanovia.com/en/blog/the-a-z-of-rcolorbrewer-palette/)
  
```{r}

```

Dane pochodzą ze strony [https://flixgem.com/](https://flixgem.com/) (wersja zbioru danych z dnia 12 marca 2021). Dane zawierają informacje na temat 9425 filmów i seriali dostępnych na Netlixie.
```{r}

```

## Eksploracja danych z bibliotekami dplyr oraz tidyr

### Podzbiory kolumn

Kolumny wybieramy po ich nazwach za pomocą funkcji *select()*. Możemy też usuwać kolumny, poprzedzając nazwę danej kolumny symbolem *-*.

```{r}

```

Przydatne funkcje podczas wybierania/usuwania kolumn: \
 - *starts_with()* - wybieramy lub usuwamy kolumny zaczynające się danym ciągiem znaków \
 - *ends_with()* - wybieramy lub usuwamy kolumny kończące się danym ciągiem znaków \
 - *contains()* - wybieramy lub usuwamy kolumny zawierające dany ciąg znaków.

```{r}

```

Za pomocą funkcji *matches()* wybieramy lub usuwamy kolumny zawierające dane wyrażenie regularne. Przydatne narzędzie w budowaniu i testowaniu wyrażeń regularnych jest pod linkiem [https://regex101.com/](https://regex101.com/).

```{r}

```

Funkcja *select()* zawsze zwraca ramkę danych, natomiast mamy też możliwość zwrócenia wektora za pomocą funkcji *pull()*.

```{r}

```

### Filtrowanie wierszy

Wiersze filtrujemy za pomocą funkcji *filter()* korzystając z operatorów *==*, *!=*, *>*, *>=*, *<*, *<=*, *between()*. 

```{r}

```

### Operatory logiczne, algebra Boola, prawa de Morgana

Operator logiczny *AND* oznaczany symbolem *&* \
 - *FALSE & FALSE = FALSE* \
 - *FALSE & TRUE = FALSE* \
 - *TRUE & FALSE = FALSE* \
 - *TRUE & TRUE = TRUE*

```{r}

```

Operator logiczny *OR* oznaczany symbolem *|* \
 - *FALSE | FALSE = FALSE* \
 - *FALSE | TRUE = TRUE* \
 - *TRUE | FALSE = TRUE* \
 - *TRUE | TRUE = TRUE*

```{r}

```

Prawa de Morgana mówią, że gdy wchodzimy z negacją pod nawias, to OR zamienia się na AND (i na odwrót). \
*not (A & B) = (not A) |(not B)* \
*not (A | B) = (not A) & (not B)* \

```{r}

```

### Tworzenie nowych kolumn

Za pomocą funkcji *mutate()* dodajemy nowe kolumny do ramki danych albo edytujemy już istniejące kolumny.

```{r}

```

**CHALLENGE 1:** Jaki jest najstarszy film Woody'ego Allena dostępny na Netflixie?

```{r}

```

W przypadku funkcji *case_when()* nie musimy pisać warunków tworzących zbiory wzajemnie rozłączne. Ewaluacja następuje po spełnieniu pierwszego z warunków, po czym natychmiastowo następuje kolejna iteracja.
```{r}

```

Działania matematyczne wykonywane dla każdego wiersza i bazujące na kilku kolumnach wykonujemy przy pomocy funkcji *rowwise()*.

```{r}

```

Domyślnie kolumny tworzone są pomocą *mutate()* są na końcu tabeli. Za pomocą *relocate()* możemy zmieniać pozycje poszczególnych kolumn w tabeli.
```{r}

```

Zmieniamy nazwy kolumn za pomocą funkcji *rename()*.
```{r}

```

### Wartości brakujące

Za pomocą funkcji z biblioteki *tidyr* możemy okiełznać wartości brakujące: \
 - *drop_na()* - usuwamy wiersze zawierające wartości brakujące we wskazanych kolumnach \
 - *replace_na()* - zastępujemy wartości brakujące określoną stałą
 - *fill()* - zastępujemy wartości brakujące poprzednią lub następną dostępną wartością.

```{r}

```

### Manipulowanie tekstem

Biblioteka *stringr* zawiera dużo przydatnych funkcji do manipulacji tekstem oraz wyrażeniami regularnymi. Większość funkcji z tej biblioteki zaczyna się od *str_*.

```{r}

```

Za pomocą *separate()* możemy rozdzielać jedną kolumną na kilką oraz łączyć kilka kolumn w jedną za pomocą funkcji *unite()*.
```{r}

``` 

**CHALLENGE 2:** Jakie są trzy najwyżej oceniane komedie dostępne w języku polskim?
```{r}

```

**CHALLENGE 3:** Jakie są najpopularniejsze tagi dla produkcji dostępnych w języku polskim?
```{r}

```

### Agregacja danych

Za pomocą funkcji *group_by()* oraz *summarize()* wykonujemy operacje na zagregowanych danych.
```{r}

```

**CHALLENGE 4:** Dla produkcji z lat 2019 oraz 2020 jaki jest średni czas między premierą a pojawieniem się na Netflixie?

```{r}
library(lubridate)

```

**CHALLENGE 5:** Jakie są średnie oceny filmów wyprodukowanych w poszczególnych dekadach (tzn. lata 60, 70, 80, 90 etc.)?
```{r}

```

### Tabele przestawne, dane w formacie long oraz wide

Dane w formacie *wide*: \
 - wiersze reprenztują pojedyncze obserwacje \
 - kolumny reprezentują atrybuty tych obserwacji \
 - w komórkach znajdują się wartości poszczególnych atrybutów dla poszczególnych obserwacji.
 
Dane w formacie *long*: \
 - w pierwszej kolumnie mamy obserwacje (klucz obserwacji może składać się też z więcej niż jednej kolumny) \
 - w drugiej kolumnie mamy atrybuty \
 - w trzeciej kolumnie mamy wartości.

Format *long* jest przydatny m. in. przy tworzeniu wykresów w bibliotece *ggplot2*.

```{r}

```

### Łączenie tabel

```{r}

```

## Wizualizacja danych z biblioteką ggplot2

```{r}
theme_set(theme_bw())
```

Podstawowe zasady tworzenia wykresów z *ggplot2*: \
 - do funkcji *ggplot()* podajemy ramkę danych oraz opcjonalnie osie *x*, *y* i parametry *shape*, *color*, *fill*, *group* \
 - dodajemy wykresy za pomocą funkcji zaczynających się *geom_* lub *stat_* \
 - modyfikujemy wykresy dodając legendy, tytuły, znaczniki na osiach etc.
 
Do szybkich analiz można skorzystać z funkcji *qplot()*, która automatycznie dobiera typ wykresu do rodzaju danych.

### Wykresy zmiennej ilościowej

```{r}

```

### Wykresy zmiennej jakościowej

```{r}
if(!require('RColorBrewer')) install.packages('RColorBrewer')
library(RColorBrewer)
```

```{r}

```

### Wykresy dwóch zmiennych ilościowych

```{r}

```

### Wykresy dwóch zmiennych jakościowych

aes(
 x, y, fill, color, shape, size, alpha
)

```{r}

```

### Wykresy zmiennej ilościowej vs zmiennej jakościowej

```{r}

```
### Wykresy bąbelkowe

```{r}
if(!require('ggrepel')) install.packages('ggrepel')
library(ggrepel)
```

```{r}

```

**CHALLENGE 6:** Stwórz analogiczny wykres pokazujący aktorów grających w najpopularniejszych produkcjach.

```{r}

```

**CHALLENGE 7:** Stwórz analogiczny wykres pokazujący w jakich latach powstawały najpopularniejsze produkcje

```{r}

```

**CHALLENGE 8:** Jakie są najpopularniejsze języki dostępne na Netflixie? Podpowiedź: wykres kolumnowy.

```{r}

```

### Kilka wykresów na jednym panelu

```{r}

```

**CHALLENGE 9:** Dla filmów i seriali stwórz wykresy ocen z poszczególnych portali (Hidden Gem, IMDb, Rotten Tomatoes, Metacritic). Podpowiedź: warto odpiwotować dane do formatu *long*.

```{r}

```

```{r}
if(!require('gridExtra')) install.packages('gridExtra')
library(gridExtra)
```

```{r}

```

**CHALLENGE 10:** Jakie wytwórnie filmowe produkują najwięcej i jak się to zmieniało na przestrzeni ostatnich lat?

```{r}

```